臺灣臺中地方法院刑事判決　　　　　100年度交簡上字第129號
上　訴　人　臺灣臺中地方法院檢察署檢察官
被　　　告　黃薇
上列上訴人因被告公共危險案件，不服本院豐原簡易庭100年度
豐交簡字第352號中華民國100年5月31日第一審簡易判決（聲請
簡易判決處刑案號：100年度速偵字第1650號）提起上訴，本院
管轄之第二審合議庭判決如下：
    主    文
原判決撤銷。
黃薇犯不能安全駕駛動力交通工具罪，處拘役伍拾玖日，如易科
罰金，以新臺幣壹仟元折算壹日。
    犯罪事實
一、黃薇於民國100年4月5日中午12時許起，至同日下午3時許（
    聲請簡易判決處刑書誤載為12時許）止，在臺中市大雅區之
    友人住處飲用高粱酒後，已因服用酒類，達不能安全駕駛動
    力交通工具之程度，竟仍於同日下午3時許，騎乘車牌號碼
    KCB-565號普通重型機車上路，欲返回其位於臺中市○○區
    ○○路211巷35之11號住處。嗣於同日下午3時50分許，行經
    臺中市○○區○○路55號前，因其飲酒後注意力及控制力減
    弱，無法正常操控上開機車，竟行駛至對向車道，與張登義
    所騎乘之車牌號碼NWO-016號（聲請簡易判決處刑書誤載為
    NOW-016號）普通重型機車發生碰撞，致雙方均倒地受傷，
    而張登義並因此受有四肢及軀幹多處挫擦傷之傷害（黃薇所
    涉犯過失傷害部分，業據張登義撤回告訴，另經臺灣臺中地
    方法院檢察署檢察官以100年度偵字第13647號為不起訴處分
    ），經將黃薇送往清泉綜合醫院救治，並由醫療人員施以抽
    血檢驗，測得其血液中酒精成分為319MG/DL，換算呼氣酒精
    成分高達每公升1.59毫克，已逾法定標準值，而查悉上情。
二、案經臺中市政府警察局豐原分局報告臺灣臺中地方法院檢察
    署檢察官偵查後聲請以簡易判決處刑。
    理    由
一、按被告以外之人（包括證人、鑑定人、告訴人、被害人及共
    同被告等）於審判外之陳述雖不符刑事訴訟法第159條之1至
    之4等4條之規定，而經當事人於審判程序同意作為證據，法
    院審酌該言詞陳述或書面陳述作成時之情況，認為適當者，
    亦得為證據；當事人、代理人或辯護人於法院調查證據時，
    知有刑事訴訟法第159條第1項不得為證據之情形，而未於言
    詞辯論終結前聲明異議者，視為有前項之同意，同法第159
    條之5定有明文。立法意旨在於傳聞證據未經當事人之反對
    詰問予以核實，原則上先予排除。惟若當事人已放棄反對詰
    問權，於審判程序中表明同意該等傳聞證據可作為證據；或
    於言詞辯論終結前未聲明異議，基於尊重當事人對傳聞證據
    之處分權，及證據資料愈豐富，愈有助於真實發見之理念，
    且強化言詞辯論主義，使訴訟程序得以順暢進行，上開傳聞
    證據亦均具有證據能力。查本件公訴人對於本院就後述實體
    部分所引之證人證述及書證內容，於本院審理時均不爭執證
    據能力，而被告於本院審理時，經合法傳喚，無正當理由未
    到庭，經本院審酌其等之內容，均無不法取得或有違法取供
    之情事，亦均適宜為本案證據，依前開說明，就後述實體部
    分所引之證人證詞及書證內容，自具有證據能力。
二、被告黃薇於本院審理時，經本院合法傳喚無正當理由不到庭
    ，惟上開犯罪事實，業據被告迭於警詢、偵訊及本院行準備
    程序時坦承不諱，核與證人即被害人張登義於警詢中所證述
    之情節相符，復有臺中市政府警察局豐原分局大雅分駐所警
    員陳志達之職務報告書、清泉綜合醫院門診檢驗報告單<特
    殊檢驗>、刑法第一百八十五條之三查獲後測試、觀察職務
    報告、汽機車駕駛人酒後生理協調平衡檢測紀錄表、道路交
    通事故現場圖、道路交通事故調查報告表(一)、(二)、證號查詢
    機車駕駛人、車輛詳細資料報表、汽車駕駛執照影本、機車
    行照影本、臺中市警察局舉發違反道路交通管理事件通知單
    、現場照片12張等件在卷可憑（參見警卷第5頁、第13至14
    頁、第16頁、第20至21頁、第25至28頁、第29至31頁）。足
    見被告之自白確與事實相符，自可採為論罪科刑之依據。按
    刑法第185條之3所稱服用酒類不能安全駕駛動力交通工具而
    駕駛罪，係屬抽象危險犯之規定，此種抽象危險係伴隨飲酒
    過量之行為而當然成立。換言之，只需客觀上有此種行為出
    現，危險即視為存在，至於有無肇事之具體結果，均不影響
    公共危險罪責之成立。再者，參考德、美等國家之認定標準
    ，在酒精吐氣濃度達每公升0.55毫克時，就人體生理行為方
    面，會產生視覺反應遲鈍、影像不能集中、走路或講話可能
    發抖、動作笨拙等影響，就駕駛能力方面，亦會產生駕駛反
    應遲鈍、同時不能看清前方路況及車旁照後鏡等影響，在此
    情形下，其肇事率為一般正常人之10倍。本件被告經送醫救
    治，由醫療人員施以抽血檢驗，測得其血液中酒精成分為31
    9MG/DL，換算呼氣酒精成分高達每公升1.59毫克，且復於前
    開肇事地點，行駛至對向車道，與被害人張登義所駕駛之普
    通重型機車發生碰撞，顯見被告已達不能安全駕駛動力交通
    工具之程度，至為灼然，其犯行洵堪認定，應予依法論科。
三、核被告所為，係犯刑法第185條之3不能安全駕駛動力交通工
    具罪。原審以被告犯不能安全駕駛動力交通工具犯行之事證
    明確，並審酌被告酒後駕車，對交通安全潛藏重大危險，漠
    視其他用路人之權益，惡性非輕，兼衡被告業已向被害人張
    登義賠償車損及醫療費用等一切情狀，而判處被告拘役50
    日，如易科罰金，以新臺幣（下同）1千元折算1日等情，固
    非無見；然查，被告雖於原審時與被害人張登義達成調解，
    被害人張登義因而不再追究本案被告之民刑事責任，並進而
    撤回被告因本案酒後駕車對其所涉犯之過失傷害犯行，此有
    本院100年度司豐調字第84號調解筆錄及臺灣臺中地方法院
    檢察署檢察官100年度偵字第13647號不起訴處分書各1份附
    卷可稽（參見本院100年度豐交簡第352號卷第14頁、本院10
    0年度交簡上字第129號卷第31頁），原審並以被告已向被害
    人張登義賠償車損及醫療費用作為量刑之考量基準。惟事後
    被告分文未付，於本院言詞辯論終結前仍未履行第1期之調
    解金額（依調解筆錄內容，第1期被告應於100年6月10日前
    給付8,000元），完全未履行調解條件，足見原審量刑之基
    礎已有所異，上訴人以被告迄今未履行調解金額，及本案被
    告血液中酒精濃度為319MG/DL（換算成呼氣中所含酒精濃度
    高達每公升1.59毫克），對交通安全潛藏重大危險，影響其
    他用路人之權益甚大，原審量刑過輕為由提起上訴，非屬無
    據，為有理由，自應由本院管轄之第二審合議庭予以撤銷改
    判。爰審酌酒精成份對人之意識能力具有不良影響，超量飲
    酒後會導致對周遭事物之辨識及反應能力較平常狀況薄弱，
    被告服用酒類後，已達不能安全駕駛之程度，竟仍駕駛上開
    車輛於道路上行駛，對一般往來之人車均生高度危險性，並
    因而發生交通事故，實有可罰性；兼衡酌被告雖經本院豐原
    簡易庭調解後同意賠償被害人張登義，然被告於本院本案言
    詞辯論終結前均未履行調解內容，分文未付之情形，及被告
    犯後始終坦認犯行之犯罪後態度，再考之被告本案血液中測
    得酒精濃度為319MG/DL（換算成呼氣中所含酒精濃度高達每
    公升1.59毫克）之數值，本案犯行所生危險，及其為國中畢
    業之教育程度、家庭經濟為勉持之狀況等一切情狀，量處如
    主文第2項所示之刑，並諭知易科罰金之折算標準。
四、被告經本院於審理時合法傳喚無正當理由不到庭，爰不待其
    陳述，逕行判決。
據上論斷，應依刑事訴訟法第455條之1第1項、第3項、第371條
、第369條第1項前段、第364條、第299條第1項前段，刑法第185
條之3、第41條第1項前段，刑法施行法第1條之1第1項，判決如
主文。
本案經檢察官林煒容到庭執行職務。
中    華    民    國  100    年    10    月    17    日
                  刑事第十三庭   審判長法  官  賴妙雲
                                       法  官  蔡美華
                                       法  官  黃麗玲
上為正本係照原本作成。
不得上訴。
中    華    民    國  100    年    10    月    17    日
                                       書記官  黃毅皓
附錄論罪科刑法條：
中華民國刑法第185條之3
服用毒品、麻醉藥品、酒類或其他相類之物，不能安全駕駛動力
交通工具而駕駛者，處 1 年以下有期徒刑、拘役或科或併科 15
萬元以下罰金。